【裁判字號】    97,訴,3172
【裁判日期】    990113
【裁判案由】    妨害性自主
【裁判全文】
臺灣彰化地方法院刑事判決              97年度訴字第3172號
公  訴  人  臺灣彰化地方法院檢察署檢察官
被      告  乙○○
指定辯護人  本院公設辯護人丙○○
上列被告因妨害性自主案件，經檢察官提起公訴（97年度偵字第
8051號），本院判決如下：
    主  文
乙○○犯乘機猥褻罪，累犯，處有期徒刑玖月。
其餘被訴部分無罪。
    事  實
一、乙○○曾因妨害性自主案件，經本院以96年度訴字第334 號
    判處有期徒刑6 月確定，又因竊盜案件，經本院以96年度易
    字第432 號判處有期徒刑7 月確定，上開2 案等復經本院以
    96年度聲減字第2535號裁定各減為有期徒刑3 月、3 月15日
    ，應執行有期徒刑6 月確定，並於民國（下同）97年4 月7
    日縮短刑期執行完畢。詎仍不知悔改，於97年7 月15日自下
    午起至晚餐前止之某時，在彰化縣彰化市之「秀傳紀念醫院
    」之第639 病房第1 床住院（該病房共3 床），見在同一病
    房第3 床照料其二女兒之代號0000甲0000 之成年女子（真實
    姓名年籍詳卷附對照表，下稱甲女）係中度精神障礙之人，
    竟萌生乘機猥褻之犯意，趁病房內無其他人之際，要甲女到
    其病床旁，甲女聞言即依指示過去坐在其病床旁，利用甲女
    精神障礙而不知抗拒之機會，以雙手撫摸甲女臉頰，並將自
    己的臉靠近甲女，將舌頭伸入甲女嘴巴，並同時伸手撫摸甲
    女之左乳房（起訴書誤載為右邊乳房），並持續一段時間，
    以滿足自己之性慾。嗣後甲女將其遭乙○○撫摸乳房之事告
    知醫護人員，始由院方人員報警循線查獲上情。
二、案經甲女訴由彰化縣警察局彰化分局報告臺灣彰化地方法院
    檢察署檢察官偵辦後起訴。
    理  由
甲、有罪部分：
一、按被告以外之人於審判外之言詞或書面陳述，除法律有規定
    者外，不得作為證據。又被告以外之人於審判外之陳述，雖
    不符合同法第159 條之1 至第159 條之4 之規定，但經當事
    人於審判程序同意作為證據，法院審酌該言詞陳述或書面陳
    述作成時之情況，認為適當者，亦得為證據。當事人、代理
    人或辯護人於法院調查證據時，知有第159 條第1 項不得為
    證據之情形，而未於言詞辯論終結前聲明異議者，視為有前
    項之同意，刑事訴訟法第159 條第1 項及第159 條之5 分別
    定有明文。本件檢察官、被告及辯護人於言詞辯論終結前，
    就本件卷內被告以外之人於審判外之陳述（包括人證、書證
    ），於本院審理時均表示不爭執，且同意做為證據，經本院
    審酌該等證據之做成情況，核無違法取證或其他瑕疵，認均
    適為本案認定事實之依據，依刑事訴訟法第159 條之5 規定
    ，均有證據能力。
二、訊據被告乙○○對於上揭時地，其手肘曾觸碰甲女之左胸乙
    情固不否認，惟矢口否認其涉及乘機猥褻之犯行，而辯稱：
    伊當時中風住院，尚須注射點滴臥病在床，如何猥褻甲女云
    云。經查：
(一)、證人即告訴人甲女於本院審理中證述：「（問被告當時的行
    動如何？）看起來是正常的（問97年7 月15日當天晚上被告
    有無叫你做什麼事情）我拿寶特瓶要裝茶，他有飲料，他叫
    我去他的床上坐，之後他就親我，舌頭放到我的嘴巴裡，而
    且動手摸我左邊的胸部（問你之前偵訊時稱被告係摸你的右
    邊胸部，現在說左邊，到底哪一邊？）我有點忘記了（問被
    告親你及摸你當時你的反應為何？）被告親我時，我傻了，
    被告親完之後，我就趕快站起來，趕去裝水（問你稱被告親
    你及摸你胸部的時間，是在白天或是晚上？）白天，還沒有
    用晚餐之前，當時天色我沒有注意，因為我在病房裡面，幾
    點我已經忘記了」等語；另於97年7 月17日警詢中證述：「
    （問你何時、何時遭乙○○強制猥褻？）我從97年6 月份開
    始就去秀傳醫院照顧我女兒，乙○○於7 月份轉到639 號房
    跟我們同一間病房，我們是第三床，乙○○是第一床，乙○
    ○第一天就找我到樓下一樓休息處聊天，7 月15日晚上（幾
    點我不清楚）我女兒在睡覺了，第二床病人也不在，乙○○
    叫我過去他的病床旁邊坐下，然後就小聲的對我講，他喜歡
    我，就直接親我的嘴並把舌頭伸入我的嘴巴，還有用手摸我
    的胸部，我沒有說什麼話，就走到外面去」等情，又於97
    年9 月10日偵查中證述：「（問97年7 月15日晚上被告有沒
    有對你做什麼？）當天是早上，乙○○叫我過去坐在他的床
    上，他當時也坐在他的床尾，他要我坐他的旁邊，我過去坐
    在他床尾右邊，我們講了一、二句話，然後乙○○雙手伸過
    來摸我的臉，摸完後他的臉就靠過來，舌頭伸出來想要進去
    我的嘴巴裡面，後來有進去，同時一隻手撫摸我的右乳，摸
    了一下，是那一隻手我忘記了，後來我站起來就趕快走出去
    病房外面」等語；復於97年10月27日偵查中證述：「（問為
    何你於警詢中說是7 月15日晚上？）因為我於89年車禍後，
    常常頭痛，有在吃藥，當日到底是白天還是晚上有我一點忘
    記了，應該是白天，我只記得當時病房沒有其他的人，乙○
    ○當時有看沒有人，他才叫我去坐他病床上，我當時拿著保
    特瓶要去裝水（問乙○○伸手摸你的臉、舌頭伸進你的嘴巴
    、又撫摸你的右乳，你有沒有拒絕他）沒有，因為我當時被
    他嚇到（問他舌頭伸進你嘴巴大概多久？）有一下子，但是
    詳細時間我不知道，因為我腦袋轉不過來，但不是一下子而
    已，他的舌頭有在我嘴巴停留好一下子（問他摸你的右乳大
    概多久？）他舌頭伸進來時，手同時過來摸到我的胸部，摸
    的時間和舌頭伸進來的時間一樣久」等語，互核證人上開證
    述內容，除了發生之時間是白天或晚上、被告是撫摸其右乳
    或左乳等部分證述不一致外，其餘部分均相同，然關於案發
    當時是晚上或白天？被告摸其右乳或左乳？甲女為上開證述
    時曾表示上開問題之詳細情形其已不記得等情，又甲女係情
    感性精神病患者，此有雲林縣政府及身心障礙鑑定表在卷可
    參，且上開證述前後差距數月或至一年多，依正常之人而言
    ，尚難要求前後證述一致，更何況甲女患有精神方面疾病。
    再觀諸卷內秀傳紀念醫於97年10月15日之97年明秀（醫）字
    第971321號函所示，甲女確實於報案前，在醫生查房時，有
    向醫生表示其遭被告摸胸部等情，顯非臨訟杜纂，再者，被
    告於警詢、偵查及本院準備程序中均供稱對有一天晚上拿便
    當給甲女時，其左手肘不小心碰到甲女左胸等情，然依本院
    卷內之秀傳紀念醫院之被告病歷、97年7 月10日住院腦中風
    功能量表及被告護理記錄所示，被告有症狀但無明顯殘障，
    不影響日常生活及工作能力，且被告在639 病房治療期間，
    該院約於每日凌晨3 時30分許對被告施以藥物，並未曾於晚
    間對被告注射點滴，故被告辯稱：晚間用餐時，因其在注射
    滴點，而不小心觸摸甲女左乳等語，顯係事後卸責之詞，不
    足採信，徵以被告自承其於晚間用餐前，有觸摸甲女左乳乙
    情確與甲女於本院審理中及警詢中指述內容相符，故本件實
    難以甲女上開供述內一不情況而否定被告有摸甲女左乳乙情
    ，故證人甲女上開先後證述雖有不一致之處，尚不足以影響
    其證詞之可信性。
(二)、前揭雲林縣政府及身心障礙鑑定表所示，被告係為中度精神
    病患，再依本院卷內之秀傳紀念醫院函所示，告訴人為重度
    憂鬱症，其意識尚屬正常，由於其情緒時有不穩，故若其情
    緒處於憂鬱狀態下，其對於他人侵害之反應能力可能降低等
    情。又被告於警詢中供述：「（你是否知道告訴人是患有中
    度精神障礙領有身心障礙手冊之人？何時知道？如何知道？
    ）我知道她的精神有問題，是我進病房後第2 天聽第2 床的
    人說的，我也覺得他的精神有問題」等語，足證被告案發當
    時，明知告訴人有精神障礙，進而利用告訴人精神障礙而不
    知抗拒，而將舌頭伸入甲女嘴巴內，並同時摸甲女胸部，並
    持續一段時間，以滿足自己之性慾，故被告之猥褻犯意甚明
    。被告事後否認之詞，不足採信。綜上所述，本案事證明確
    ，被告之犯行明確，應依法論科。
(三)、至於公訴人請求傳喚紀心怡醫生部分，依秀傳紀念醫院98年
    12月2 日函表示紀心怡醫師表示本案發生後究於何時查房並
    與被害人晤談，已不復記憶等情，因證人不復記憶，故已無
    再行傳喚必要，至於被告請求傳喚該病房第2 床之病人，因
    案時病房內僅被告與甲女2 人，故第2 床之病人並未目睹或
    親聞本件案發經過，自無傳喚之必要，附此敘明。
三、核被告所為，係犯刑法第225 條第2 項乘機猥褻罪。被告有
    上開事實欄所載之前科紀錄，有臺灣高等法院被告前案紀錄
    表、臺灣彰化地方法院檢察署刑案資料查註紀錄表各1 份在
    卷可憑，其於有期徒刑執行完畢後，5 年內故意再犯本案有
    期徒刑以上之罪，為累犯，自應依刑法第47條第1 項之規定
    加重其刑。爰審酌被告僅為滿足一己私慾，而對有精神障礙
    之女子為乘機猥褻行為，犯罪情節惡劣，行為對告訴人心理
    所造成之危害非輕，然該過程並未使用任何強暴或脅迫方式
    ，惟迄今尚未取得告訴人之諒解或對其為賠償等一切情狀，
    量處如主文所示之刑。
貳、無罪部分：
一、公訴意旨另以：被告乙○○於97年7 月16日白天某時，見甲
    女以寶特瓶裝完水正要走進病房，竟意圖性騷擾，拍打甲女
    臀部1 下，並口出輕挑言語，因認被告涉及性騷擾防治法第
    25條第1 項之性騷擾罪嫌。
二、按被告未經審判證明有罪確定前，推定其為無罪；犯罪事實
    ，應依證據認定之，無證據不得認定犯罪事實。又不能證明
    被告犯罪者，應諭知無罪之判決，刑事訴訟法第154 條、第
    301條第1項分別定有明文。又按認定犯罪事實所憑之證據，
    雖不以直接證據為限，間接證據亦包括在內，然而無論直接
    證據或間接證據，其為訴訟上之證明，須於通常一般人均不
    致有所懷疑，而得確信其為真實之程度者，始得據為有罪之
    認定，倘其證明尚未達到此一程度，而有合理之懷疑存在時
    ，即難遽採為不利被告之認定（最高法院76年臺上字第4986
    號判例要旨參照）。另按刑事訴訟法第161 條已於91年2 月
    8 日修正公布，其第1 項規定檢察官就被告犯罪事實，應負
    舉證責任，並指出證明之方法。因此，檢察官對於起訴之犯
    罪事實，應負提出證據及說服之實質舉證責任。倘其所提出
    之證據，不足為被告有罪之積極證明，或其指出證明之方法
    ，無從說服法院以形成被告有罪之心證，基於無罪推定之原
    則，自應為被告無罪判決之諭知（最高法院92年臺上字第12
    8號判例要旨參照）。
三、本件公訴人認被告涉犯上開罪嫌，無非係以告訴人於警詢及
    偵查中之指述內容，為其主要論據。訊據被告乙○○堅決否
    認有何犯行，辯稱：其未曾拍打甲女臀部等語。經查：證人
    甲女於警詢中指述：伊經過被告病床時，被告就打我的屁股
    一下，因為被告住第一床是最接近門口，伊進出都會經過被
    告的病床等語，又於97年10月27日偵查中證述：在病房外面
    的走廊，伊拿保特瓶裝水正要走進病房，乙○○在伊後面打
    伊屁股一下等語，而於本院審理中證述：「（審判長問隔天
    拍你屁股一下的時間？）是在走廊，已經中午用餐，還沒有
    用晚餐，是在午餐及晚餐之間」「（問你稱的走廊是病房內
    走廊或是病房外面的走廊？）病房外面的走廊」，互核上開
    甲女之證述內容，可知本件案發地點是在被告病床旁或病房
    外面走廊，證述前後不一，再觀諸秀傳紀念醫於97年10 月
    15日97年明秀（醫）字第971321號函所示，甲女並無向醫生
    陳述被告拍打其臀部乙事，依甲女所述，被告是先舌吻及撫
    摸其胸部，之後隔天再拍打其臀部，為何僅向醫院醫護人員
    陳述距離案發較遠之遭舌吻及撫摸胸部乙情，卻未陳述距離
    案發時間較近之其臀部遭拍打乙情，似與常理有違，故甲女
    之指述是否全然屬實，即非無疑，雖告訴人之女宋○○（真
    實姓名年籍詳卷）於本院審理時證稱其母去倒茶時，被告跟
    在後面，對其母亂摸等語，惟證人所知仍係經由告訴人之告
    知，應屬傳聞，對案件之釐清並無助益，加諸本件復無其他
    補強證據可資佐證甲女所述內容是否可採，從而，本件實難
    單憑告訴人甲女之指述，遽為被告不利之認定，且本件公訴
    人所提出之證據，不足為被告有罪之積極證明，或其指出證
    明之方法，無從說服本院以形成被告有罪之心證，基於無罪
    推定之原則，自應為被告無罪判決之諭知，以昭審慎。
據上論斷，應依刑事訴訟法第299 條第1 項前段、第301 條第1
項，刑法第225 條第2 項、第47條第1 項前段，判決如主文所示
。
本案經檢察官蕭有宏到庭執行職務。
中    華    民    國    99    年    1     月    13    日
                  刑事第六庭      審判長法官  王義閔
                                  法      官  張德寬
                                  法      官  鮑慧忠
以上正本證明與原本無異。
如不服本判決應於收受判決後10日內向本院提出上訴書狀，並
應敘述具體理由。其未敘述上訴理由者，應於上訴期間屆滿後
20日內向本院補提理由書(均須按他造當事人之人數附繕本)
「切勿逕送上級法院」。
告訴人或被害人對於判決如有不服具備理由請求檢察官上訴者，
其上訴期間之計算係以檢察官收受判決正本之日期為準。
中    華    民    國    99    年    1     月    13    日
                                  書  記  官  林子惠
附錄本案論罪科刑法條全文：
中華民國刑法第225條
（乘機性交猥褻罪）
對於男女利用其精神、身體障礙、心智缺陷或其他相類之情形，
不能或不知抗拒而為性交者，處 3 年以上 10 年以下有期徒刑
。
對於男女利用其精神、身體障礙、心智缺陷或其他相類之情形，
不能或不知抗拒而為猥褻之行為者，處 6 月以上 5 年以下有期
徒刑。
第 1 項之未遂犯罰之。

司法院資訊處製作；財團法人民間司法改革基金會備份。
